【裁判字號】    89,家抗,87
【裁判日期】    890831
【裁判案由】    聲明繼承
【裁判全文】
臺灣高等法院臺中分院民事裁定      八十九年度家抗字第八七號
      抗  告  人  甲○○
右抗告人因聲明繼承被繼承人乙○○遺產事件，對於中華民國八十九年七月二十一日
臺灣苗栗地方法院裁定（八十八年度聲繼字第十五號）提起抗告，本院裁定如左：
      主      文
抗告駁回。
抗告程序費用由抗告人負擔。
      理      由
一、本件聲明意旨略以：被繼承人乙○○係民國（下同）十三年一月十六日出生，生
    前設籍在苗栗縣苗栗市水源里八鄰育民三十七號，於八十八年五月二十八日死亡
    ，抗告人為被繼承人之子，爰聲明繼承被繼承人在台之遺產等語，並提出與被繼
    承人之來往書函、經財團法人海峽交流基金會驗證之親屬關係證明公證書等件為
    證。
二、按在大陸地區製作之文書，經行政院設立或指定之機構或委託之民間團體驗證者
    ，推定為真正。臺灣地區與大陸地區人民關係條例第七條定有明文。惟此僅係推
    定文書形式上之真正，具有形式上之證據力，更須其內容與待證事實有關，且屬
    可信者，始有實質證據力（最高法院著有二十二年上字第二五三六號判例可資參
    照）查抗告人提出之親屬關係公證書所載，被繼承人僅有一子，即抗告人甲○○
    ；然據被繼承人於七十八年二月十一日為前往大陸地區探親所填具之中華民國臺
    灣地區（大陸探親）出入境申請書暨後附之台閩地區人民出境後轉往大陸探親登
    記表中被探人欄所載：「被探人姓名為吳連喜，親屬關係為父子」，此有如附表
    所示之書證在卷可稽，關於孰為被繼承人之子嗣乙節，經互核上開書證，則聲明
    人所指與被繼承人生前之主張，兩者顯有不符。另衡諸常情，父親本人尚不致誤
    植己身獨子之姓名。是抗告人所提該經驗證之親屬關係文書，尚不足以證明抗告
    人即為被繼承人乙○○之繼承人，揆諸前揭判例，並不具實質證據力。至抗告人
    所提伊與被繼承人間之往來書信，惟該書信為抗告人單方面製作，並未有郵戳及
    投遞地址等附記足資證明係於被繼承人生前所寄發；且寄至被繼承人處，何以仍
    在抗告人持有中﹖又無被繼承人之回函可資參證，且其內容亦僅係抗告人片面陳
    述之詞，而未有被繼承人所為肯認抗告人確係被繼承人之子之相關表示，亦難據
    以確認抗告人與被繼承人間之父子關係。此外，抗告人復未能提出其他證據證明
    伊確係被繼承人乙○○之子。原法院爰認抗告人聲明為無理由，裁定予以駁回，
    核無違誤。抗告論旨以有關文件尚須郵寄，請寬延期限云云，指摘原裁定不當，
    求予廢棄，為無理由。
三、應依非訟事件法第八條第二項、第二十八條，民事訴訟法第四百九十二條第一項
    、第九十五條、第七十八條裁定如主文。
中      華      民      國    八十九    年      八      月    三十一    日
~B1家事法庭審判長法  官  陳照德
~B2              法  官  蔡王金全
~B3              法  官  陳成泉
右為正本係照原本作成。
不得再抗告。
~B              書記官  林育德
中      華      民      國    八十九    年      九      月      四      日
                                                                        Ｙ


司法院資訊處製作；財團法人民間司法改革基金會備份。
